【裁判字號】    98,易,240
【裁判日期】    980416
【裁判案由】    偽造文書等
【裁判全文】
臺灣臺中地方法院刑事判決               98年度易字第240號
公  訴  人  臺灣臺中地方法院檢察署檢察官
被      告  乙○○
                    （另案在臺灣臺中監獄臺中分監執行）
上列被告因偽造文書等案件，經檢察官聲請以簡易判決處刑（97
年度偵字第28509號），本院認不得適用簡易程序，改依通常程
序審理，判決如下：
    主    文
乙○○共同犯故買贓物罪，處有期徒刑貳月，如易科罰金以新台
幣壹仟元折算壹日；減為有期徒刑壹月，如易科罰金以新台幣壹
仟元折算壹日。又共同犯行使偽造私文書罪，處有期徒刑拾月；
減為有期徒刑伍月，如易科罰金以新台幣壹仟元折算壹日。偽造
「丙○○」印章壹顆及汽車車輛異動登記書上偽造「丙○○」印
文壹枚均沒收。應執行有期徒刑陸月，如易科罰金以新台幣壹仟
元折算壹日。偽造「丙○○」印章壹顆及汽車車輛異動登記書上
偽造「丙○○」印文壹枚均沒收。
    事   實
一、乙○○與真實姓名年籍不詳綽號「阿成」之成年男子，於民
    國95年7月初某日，明知某不詳姓名之人所販賣丙○○的國
    民身分證及全民健康保險卡，為來源不明之贓物（係丙○○
    於95年5月，在臺中市逢甲夜市商圈所遺失），竟基於故買
    贓物之犯意聯絡，在臺中市○○路「通豪大飯店」附近，以
    新台幣（下同）15,000元之價格共同予以買受。旋於95年7
    月27日，乙○○與「阿成」另共同基於偽造印章、行使偽造
    私文書及使公務員登載不實事項於職務上所掌之公文書的犯
    意聯絡，先於不詳地點，委請不知情之人偽刻丙○○的印章
    1顆，再一同前往何孟儒及黃珮雯在臺中縣清水鎮○○路390
    號所共同經營之「吉星汽車修配廠」選購中古汽車；於以53
    ,000 元之代價成交後，未經丙○○之同意或授權，即擅自
    將丙○○之國民身分證、全民健康保險卡及偽刻之丙○○印
    章，交付予不知情之何孟儒及黃珮雯，以丙○○之名義，購
    買車牌號碼LM-2186號自小客車1輛。而黃珮雯取得上開丙○
    ○身分證件及印章後，即持向交通部公路總局臺中區監理所
    豐原監理站（下稱豐原監理站），偽造丙○○名義之填寫申
    請資料並辦理異動登記，致使監理站承辦人員陷於錯誤將上
    開車牌號碼LM－2186號自用小客車過戶為丙○○名義之不實
    事項，登載於其職務上所掌之汽車車輛異動登記書等車籍異
    動資料之公文書上，並輸入電腦，且換發載有不實內容之行
    車執照，足以生損害於丙○○及公路監理機關對於車籍管理
    之正確性。嗣於97年4月時，丙○○接獲上開車牌號碼LM-21
    86號自小客車稅金及交通違規罰單通知後，方查知所遺失之
    身分證件遭冒用，通報警方處理，進而循線查悉上情。
二、案經臺中縣警察局清水分局報告臺灣臺中地方法院檢察署檢
    察官偵查並聲請以簡易判決處刑。
    理    由
一、本案全部卷證所涵括之證據，檢察官及被告對證據能力均未
    異議，是後述所引用證據之證據能力均無疑義，合先敘明。
二、訊據被告乙○○對上開故買贓物及偽造印章、利用被害人丙
    ○○之證件，冒用「丙○○」名義購買小客車並辦理登記之
    犯行坦承不諱，核與證人即被害人丙○○、證人何孟儒、黃
    珮雯於警詢之陳述與偵查中之證言、及證人謝其樹於偵查中
    之證言內容相符，並有車牌號碼LM-2186號汽車車輛異動登
    記書影本1份在卷可證，被告犯行均堪以認定。
三、按刑法第214條所謂使公務員登載不實事項於公文書罪，以
    一經他人之聲明或申報，公務員即有登載之義務，並依其所
    為之聲明或申請予以登載，而屬不實之事項者，始足構成（
    最高法院73年台上字第1710號判例意旨參照）。本件被告乙
    ○○與阿成一同委由不知情之黃珮雯申請辦理汽車異動登記
    ，豐原監理站承辦公務員於受理後，即查詢車籍資料，隨即
    製作汽車車輛異動登記書完成受理程序，予以核章准許，其
    僅形式上審核申請人所檢附之相關證明文件是否具備，並不
    實質審查該等文件內容是否真正，所申報過戶登記之原因是
    否屬實。故本件核被告所為，係犯刑法第349條第2項之故買
    贓物罪、第216條、第210條之行使偽造私文書罪及第214條
    之使公務員登載不實罪。被告偽造印章係偽造私文書之階段
    行為; 偽造私文書之低度行為，復為行使之高度行為所吸收
    ，均不另論罪。另被告與「阿成」利用不知情之黃珮雯代為
    填寫丙○○名義之申請文書並辦理汽車過戶登記，為間接正
    犯。被告就上開犯行，均與「阿成」有犯意聯絡及行為分擔
    ，為共同正犯。被告利用黃珮雯在豐原監站之汽車車輛異動
    登記書上半欄之申請人資料欄，偽造丙○○名義之申請文書
    ，再當場持之交給豐原監理站承辦人員於同一張文件上完成
    異動登記，時間完全密切接近，行為地點相同，社會觀念上
    難以分割為不同行為，有一行為觸犯二罪名之想像競合關係
    ，應論以情節較重之行使偽造私文書罪。檢察官認係構成2
    罪，應分論併罰，容有誤會。被告所犯故買贓物罪與行使偽
    造私文書2罪，犯意各別，行為不同，應分論併罰。
四、檢察官雖以被害人丙○○之陳述及被告與「阿成」持用丙○
    ○之身分證及健保卡，冒用丙○○名義購車，認被告所犯係
    刑法第337條之罪。但查：被害人丙○○之指述僅能證明被
    告所持有丙○○之身分證與健保卡均為贓物，不能證明係被
    告利用侵占遺失物之方式取得；而持有贓物者可能之情形甚
    多，或出於侵占遺失物，或係收受或故買贓物等不法途徑，
    皆有可能，不能以其持有，即推論係因侵占遺失物之方式而
    得。況被告已自承利用故買之方式，取得丙○○之身分證與
    健保卡，業如上述；比較刑法第337條侵占遺失物罪之法定
    最高本刑為罰金新台幣15,000元，第349條第2項故買贓物罪
    之法定最高本刑為有期徒刑5年，二者刑責相差頗大，衡情
    被告無故意為不利於己之供述，故檢察官認被告所為，係構
    成刑法第337條之罪，容有未洽。又刑事訴訟法第300條之適
    用，以犯罪事實同一性為基礎；所謂「同一性」，應以侵害
    法益行為之內容是否相似，犯罪構成要件是否具有共通性為
    準，若二罪名之構成要件具有相當程度之吻合而無罪質之差
    異時，即可謂具有同一性；故買贓物、侵占遺失物罪之行為
    人，對所取得之財物均未先具有委任管理之持有關係，且都
    係以和平手段將物移入自己實力支配下，客觀構成要件之主
    要事實相似，同以他人之財物為行為之客體，同為侵害財產
    法益之犯罪，犯罪性質尚無實質差異，應認為具有同一性。
    從而，本院自得將原起訴法條，變更為刑法第349條第2項之
    故買贓物罪，併此敘明。
五、爰審酌被告素行，犯罪之動機、目的、智識程度，犯罪使用
    之手段，所生之具體危害程度，上開小客車已因積欠拖吊費
    遭臺中市警察局拍賣，有臺中市警察局98年2月23日中市警
    交字第0980013299號函附卷可證，對被害人丙○○不再存有
    持續造成損害之危險暨被告犯後業已坦承犯行，深具悔意，
    犯罪後態度尚稱良好等一切情狀，分別量處如主文所示之刑
    。又本案被告犯罪時間於96年4月24日以前，所宣告之刑又
    未逾有期徒刑1年6月，均應依該條例第2條第1項第3款之規
    定，減其宣告刑2分之1，並就減得之刑定其應執行之刑及諭
    知易科罰金之折算標準。
六、偽刻之「丙○○」印章1顆，無具體事證足認該印章已滅失
    ；又上開汽車車輛異動登記書上「丙○○」名義之印文1枚
    ，係偽造之印文；均不問屬於犯人與否，都應依刑法第219
    條之規定宣告沒收。
據上論斷，應依刑事訴訟法第452條、299條第1項前段、第300條
，刑法第28條、第349條第2項、第216條、第210條、第214條、
第55條、第41條第1項前段、第51條第5款，刑法施行法第1條之1
，中華民國九十六年罪犯減刑條例第2條第1項第3款、第7條、第
9條、第10條，判決如主文。
本案經檢察官甲○○到庭執行職務。
中    華    民    國    98    年    4     月    16    日
                  刑事第六庭    審判長法  官  施慶鴻
                                      法  官  莊深淵
                                      法  官  莊秋燕
以上正本證明與原本無異。
如不服本判決應於收受判決後10日內向本院提出上訴書狀，並應
敘述具體理由；其未敘述上訴理由者，應於上訴期間屆滿後20日
內向本院補提理由書（均須按他造當事人之人數附繕本）「切勿
逕送上級法院」。
                                      書記官  賴瓊珠
中    華    民    國    98    年    4    月    16     日
附錄論罪科刑法條
刑法第210條
偽造、變造私文書，足以生損害於公眾或他人者，處5年以下有
期徒刑。
刑法第214條
明知為不實之事項，而使公務員登載於職務上所掌之公文書，足
以生損害於公眾或他人者，處3年以下有期徒刑、拘役或5百元以
下罰金。
刑法第216條
行使第210條至第215條之文書者，依偽造、變造文書或登載不實
事項或使登載不實事項之規定處斷。
刑法第349條
收受贓物者，處3年以下有期徒刑、拘役或5百元以下罰金。
搬運、寄藏、故買贓物或為牙保者，處5年以下有期徒刑、拘役
或科或併科1千元以下罰金。
因贓物變得之財物，以贓物論。


司法院資訊處製作；財團法人民間司法改革基金會備份。
